臺灣高等法院民事判決
111年度上字第653號
上  訴  人  陳健生  
被 上訴 人  陳如萱  
法定代理人  陳澤森  
上列當事人間請求債務人異議之訴事件，上訴人對於中華民國11
1年4月8日臺灣宜蘭地方法院111年度訴字第159號第一審判決提
起上訴，本院於111年8月3日言詞辯論終結，判決如下：
    主      文
上訴駁回。
第二審訴訟費用由上訴人負擔。
    事實及理由
一、上訴人主張：被上訴人執原法院109年度訴字第376號、107
    年度重家繼訴字第2號及本院108年度重家上字第40號確定判
    決（下合稱為系爭確定判決）為執行名義（下稱系爭執行名
    義），向原法院聲請對伊為強制執行，請求伊給付新臺幣（
    下同）437萬7718元，及其中30萬6888元自民國107年10月25
    日起算，其餘407萬0830元自104年10月8日起算，均至清償
    日止之法定遲延利息（下稱系爭債權），經原法院以110年
    度司執字第15619號強制執行事件（下稱系爭執行事件）受
    理。惟伊、被上訴人及其法定代理人陳澤森（下稱陳澤森）
    、訴外人陳愛齡（下稱陳愛齡）均為訴外人曹蕙美（下稱曹
    蕙美）之繼承人，陳澤森、陳愛齡於104年間分別以對曹蕙
    美、被上訴人聲請原法院104年度監宣字第96號、第95號裁
    定為受監護宣告人之手法，對曹蕙美、被上訴人涉有過失致
    死罪、過失致死未遂罪嫌，伊雖提領被上訴人款項，但係供
    維持被上訴人生活所需，系爭債權應不存在等情。爰依強制
    執行法第14條第1項規定，求為系爭執行事件之強制執行程
    序應予撤銷之判決（原審為上訴人敗訴之判決，經其不服，
    提起上訴）。於本院上訴聲明為：㈠原判決廢棄。㈡系爭執行
    事件之強制執行程序應予撤銷。   
二、被上訴人則以：系爭確定判決為合法執行名義，上訴人請求
    撤銷系爭執行事件之強制執行程序，顯無理由等語，資為抗
    辯。
三、被上訴人執系爭確定判決，向原法院聲請對上訴人為強制執
    行，由該院以系爭執行事件受理等情，為兩造所不爭執（見
    本院卷第61頁），並有卷附民事強制執行聲請狀、系爭確定
    判決可稽（見本院卷第492至586頁），堪信為真正。上訴人
    請求撤銷系爭執行事件之強制執行程序，為被上訴人所拒，
    並以前開情詞置辯。經查：
　㈠強制執行法第14條第1項規定之債務人異議之訴，須主張執行
    名義成立後，有消滅或妨礙債權人請求之事由發生，始得為
    之。所謂消滅債權人請求之事由，係指足以使執行名義之請
    求權及執行力消滅之原因事實，如清償、提存、抵銷、免除
    、混同、債權之讓與、債務之承擔、解除條件之成就、和解
    契約之成立，或類此之情形，始足當之。至所稱妨礙債權人
    請求之事由，則係指使依執行名義所命之給付，罹於不能行
    使之障礙而言。
  ㈡原法院109年度訴字第376號判決，於109年11月24日言詞辯論
    終結，於同年12月24日宣示；另原法院107年度重家繼訴字
    第2號及本院108年度重家上字第40號確定判決，則於108年1
    0月2日言詞辯論終結，於同年月23日宣示；有系爭確定判決
    在卷可稽（見本院卷第546至586頁），惟上訴人所稱陳澤森
    、陳愛齡於104年間分別以對曹蕙美、被上訴人聲請原法院1
    04年度監宣字第96號、第95號裁定為受監護宣告人之手法，
    對曹蕙美、被上訴人涉有過失致死罪、過失致死未遂罪嫌；
    伊雖提領被上訴人款項，但係供維持被上訴人生活所需等情
    ，縱認屬實，核皆屬系爭執行名義成立前已發生之事由，揆
    諸前開說明，自不得依強制執行法第14條第1項規定，提起
    債務人異議之訴。至上訴人雖稱伊已向原法院聲請撤銷被上
    訴人監護宣告等語，然原法院尚未撤銷被上訴人監護宣告，
    為上訴人所自陳（見本院卷第595頁），亦難認該事由足以
    使系爭執行名義之請求權及執行力消滅，或發生使該執行名
    義所命之給付，罹於不能行使之障礙。
四、綜上所述，系爭執行名義成立後，並未發生消滅或妨礙債權
    人請求之事由，則上訴人依強制執行法第14條第1項規定，
    請求撤銷系爭執行事件之強制執行程序，非屬正當，不應准
    許。從而原審為上訴人敗訴之判決，並無不合。上訴意旨指
    摘原判決不當，求予廢棄改判，為無理由，應駁回其上訴。
五、本件事證已臻明確，兩造其餘之攻擊或防禦方法及所用之證
    據，經本院斟酌後，認為均不足以影響本判決之結果，爰不
    逐一論列，附此敘明。
六、據上論結，本件上訴為無理由，依民事訴訟法第449條第1項
    、第78條，判決如主文。
中　　華　　民　　國　　111 　年　　8 　　月　　17　　日
                  民事第十六庭  
                        審判長法  官  邱育佩
                              法  官  羅立德
                              法  官  呂明坤
正本係照原本作成。
如不服本判決，應於收受送達後20日內向本院提出上訴書狀，其
未表明上訴理由者，應於提出上訴後20日內向本院補提理由書狀
（均須按他造當事人之人數附繕本）上訴時應提出委任律師或具
有律師資格之人之委任狀；委任有律師資格者，另應附具律師資
格證書及釋明委任人與受任人有民事訴訟法第466條之1第1項但
書或第2項所定關係之釋明文書影本。如委任律師提起上訴者，
應一併繳納上訴審裁判費。
中　　華　　民　　國　　111 　年　　8 　　月　　17　　日

    　　　　　　　　　　　　　書記官  林伶芳